---
title: "exo5 p13"
output: pdf_document
---


1. Charger les donnees USArrests en tapant data(USArrests)

```{r}
data(USArrests)
#data[]["Murder"]
USArrests
```
2. Crer les donnees centres-reduites correspondantes en utilisant la fonction scale. Ces
dernieres seront stockees dans la matrice d.
```{r}
d <- scale(USArrests, center = TRUE, scale = TRUE)
```
3.Afin de realiser une CAH utilisant le saut de Ward (method = "ward.D"), crer une matrice de distances (au carre) en tapant :
para los singletons tenemos que la cardinalidad es de 1x1 sobre (cardA+CardB), por la formula de (cardA+CardB) saut de ward
```{r}
distances <- dist(d)
help("dist")
```

4 Effectuer alors la CAH avec saut de Ward en utilisant la fonction hclust et representer le dendrogramme. Essayer aussi plot(h,hang=-1)
```{r}
h <- hclust(distances, method = "average")
```


5-Representer la distance entre classes agregees (“hauteur”) en fonction des regroupements. Expliquer pourquoi les partitions en 2 et 4 classes semblent interessantes.
```{r}
par(mfrow=c(1,2))
plot(h,hang=-1)
plot(h$height, type = "b")
```

6.En utilisant la fonction cutree, recuperer la partition en 2 classes en tapant :
```{r}
#récupérer la partition en 2 classes
classe <- cutree(h,2)
```

7 Rajouter la variable classe a la matrix d. Les individus de la premiere classe peuvent etre
recuperes en tapant classe1 <- subset(d,classe==1)
```{r}
#récupérer la classes 1
classe1<- subset(d,classe==1)
#récupérer la classes 2
classe2<- subset(d,classe==2)
head(classe1)
```
8.Calculer le cardinal et le centre de gravité 
```{r}
#de la classe1
n1<- nrow(classe1[,1:4])
#centre de gravité de la classe1
cg1<-colMeans(classe1[,1:4])
cg1
cgtotal<-colMeans(USArrests)

```
le resultat peut etre interprété : 
-murder,assault,rape : sont à peu près 1 ecart-type au-dessus de la moyenne ce qui fait qu'il ya plus de crime que la moyenne
- UrbanPop: il est à peu près à la moyenne 

homogénité d'une classe on peut l'avoir en calculant l'inertie(plus c faible plus c homogene) de la classe (plus les points sont loins du centre de gravité plus elle est moins homogène)

calculer l'inertie pour savoir quelle classe est la plus dispersée
```{r}
nvar <- ncol(USArrests)
inertie1 <- mean(rowSums(classe1[,1:4] - matrix(cg1,n1,nvar,byrow=T))^2)
inertie1
```

9.Calculer  egalement le cardinal, le centre de gravite et l’inertie de la classe 2. Laquelle des deux classes est la plus dispersee?
```{r}
#calcul vcentre de gravité de la classe2
n2<- nrow(classe2[,1:4])
#centre de gravité de la classe2
cg2<-colMeans(classe2[,1:4])
cg2
inertie2 <- mean(rowSums(classe2[,1:4] - matrix(cg2,n2,nvar,byrow=T))^2)
inertie2
```
la classe la plus dispersée est la classe 2 car son inertie est plus grande.

10. Interpreter les classes
classe 1 :
le resultat peut etre interprété : 
-murder,assault,rape : sont à à peu près 1 ecart-type au-dessus de la moyenne ce qui fait qu'il ya plus de crime que la moyenne
- UrbanPop: il est à peu près à la moyenne 
classe 2: Moins de murder, ils sont les etats les moins dangereux

2.Visualisation des resultats dans le premier plan factoriel
a)Visualiser la classication dans le plan engendre par les deux premieres composantes prin- cipales des donnees centrees-reduites. Interpreter les composantes principales et la partition en deux classes retenue

```{r}
library(FactoMineR)
res<- PCA(d)
C<- res$ind$coord
```


Quelques tests
```{r}
cov<-cov(C)
cov
```
Pour voir la corrélation entre les variable et les deux nouvelles variables
On vois que les variables : Murder,Assault,Rape sont corrélée avec la var dim1
On vois que les variables : UrbanPop est corrélée avec la var dim2
```{r}
cor(C[,1:2],d)
```


```{r}
plot(C[,1:2],pch="")
text(C[,1:2],label=rownames(USArrests),col=classe)
```


2.b)Repter toutes les etapes precedentes avec la partition en quatre classes

```{r}
#récupérer la partition en 4 classes
newClasse <- cutree(h,4)
#récupérer la classes 1
newClasse1<- subset(d,newClasse==1)
#récupérer la classes 2
newClasse2<- subset(d,newClasse==2)
#récupérer la classes 3
newClasse3<- subset(d,newClasse==3)
#récupérer la classes 4
newClasse4<- subset(d,newClasse==4)
head(newClasse)
```

Centre de gravité classe 3
```{r}
#calcul vcentre de gravité de la classe1
n3_new<- nrow(newClasse3[,1:4])
#centre de gravité de la classe1
cg3_new<-colMeans(newClasse3[,1:4])
cg3_new
```
inertie 3
```{r}
nvar <- ncol(USArrests)
inertie3 <- mean(rowSums(newClasse3[,1:4] - matrix(cg3_new,n3_new,nvar,byrow=T))^2)
inertie3
```


Centre de gravité classe 4
```{r}
#calcul vcentre de gravité de la classe1
n4_new<- nrow(newClasse4[,1:4])
#centre de gravité de la classe1
cg4_new<-colMeans(newClasse4[,1:4])
cg4_new
```
inertie 4
```{r}
nvar <- ncol(USArrests)
inertie4 <- mean(rowSums(newClasse4[,1:4] - matrix(cg4_new,n4_new,nvar,byrow=T))^2)
inertie4
```

```{r}
plot(C[,1:2],pch="")
text(C[,1:2],label=rownames(USArrests),col=newClasse)
```


3).Influence du lien

Effectuez la CAH des donnees USArrests centrees-reduites en utilisant la distance Euclidienne et, successivement, le lien simple, le lien complet et le lien moyen. Comparez visuellement les trois dendrogrammes obtenus. Que pouvez-vous dire ?

```{r}
distances_euc <- dist(d)
help("hclust")
```


dist : calcul la distance entre chaque point
```{r}
h <- hclust(distances_euc, method = "single")

par(mfrow=c(1,2))
plot(h,hang=-1)
plot(h$height, type = "b")
```

```{r}
h <- hclust(distances_euc, method = "complete")

par(mfrow=c(1,2))
plot(h,hang=-1)
plot(h$height, type = "b")
```

```{r}
h <- hclust(distances_euc, method = "average")

par(mfrow=c(1,2))
plot(h,hang=-1)
plot(h$height, type = "b")
```
 on peut dire que le saut de ward prendre plus temps en faire un changement significative




















